臺灣臺北地方法院民事判決　　　　　　　100年度再易字第1號
再審原告　　趙福龍
再審被告　　花旗（台灣）商業銀行股份有限公司
法定代理人　管國霖
上列當事人間清償債務事件，再審原告對於民國99年11月18日本
院99年度簡上字第383號確定判決，提起再審之訴，本院判決如
下：
    主  文
再審之訴駁回。
再審訴訟費用由再審原告負擔。
    事實及理由
一、再審原告主張略以：
  (一)再審被告未提供再審原告每一筆消費項目及經再審原告簽名
    之簽單以供查核每筆消費，而係再審被告自行製作之消費明
    細，故消費項目是否有誤，總金額是否正確，均待查證。且
    依民法第1條及民事訴訟法第277條規定，再審被告向再審原
    告起訴請求款項，均須附上消費者簽單，以供核對，不能僅
    憑再審被告自行製作之消費明細表，而應提出積極明確的證
    據證明每一筆消費，例如再審原告簽名之簽單。依民事訴訟
    法第222條第3項規定，法院依自由心證判斷事實真偽不得違
    背論理及經驗法則，所以依常理、法理、經驗法則，政府機
    關或公司行號或一般人要請款時，都必須提出每一筆支出項
    目或消費項目以及簽單等憑證以供核對。再審被告自行滅失
    再審原告之簽單等物證，而銀行最詳知案件之簽單等物證，
    是重要物證卻自行滅失銷燬，實屬拋棄債權之證明，依民事
    訴訟法第278條、第279條、第281條、第282條及第282條之1
    規定，再審被告自不得再為請求。詎法官濫用心證，以再審
    被告自行製作的消費項目，卻不要求提出消費簽單即判決再
    審原告要依再審被告之請求付款，濫權枉法裁判，法官袒護
    銀行大財團，猶如再審被告之辯護律師。再審被告所提出之
    申請書及契約約定條款，並不能證明再審原告每一筆消費項
    目之帳單金額，申請書只能證明有申請卡片，契約約定條款
    也因再審原告已停止卡片之使用而無消費，卻要求持卡人即
    再審原告仍須給付再審被告年息20％及循環利息及違約金等
    ，此有違法理、常理及經驗法則。且再審被告未提出再審原
    告之消費簽單，竟仍據以請求逾期滯納金、循環利息及違約
    金等，已違民法第225條、第230條及第238條規定。退步言
    ，再審被告所請求是返還消費借貸款，所以請求款項是消費
    款項，因消費契約停止、停卡，已變成是一般債權，不能再
    繼續用消費年息20％計算。加之，再審被告契約條款沒審閱
    期，也不能修改，行銷信用卡之行員也沒有說明條款內容、
    字體又小，本件卡片是以卡換卡，並以核卡、開卡有贈品優
    惠，讓客戶在不知不覺中不能自主使用卡片消費，再審被告
    已違反行政院金融監督管理委員會銀行局97年9月3日函文、
    公平交易法第3條、第4條、第5條、第6條、第7條、第10條
    、第11條、第11條之1、第13條、第14條、第19條、第21條
    、消費者保護法第11條、第12條、第13條、第14條、第15條
    、第16條及第17條、消費者保護法施行細則第9條、第10條
    、第11條、第12條、第13條及第14條等規定，再審被告之定
    型化契約應屬無效，如臺灣臺北地方法院97年度訴字第3802
    號民事判決。
  (二)又原判決法院有組織不合法且法官有應迴避而未迴避之情事
    ，依民事訴訟法第496條第1項第1款至第5款、第9款、第13
    款（再審原告誤繕為項）、第497條、第498條及第500條之
    規定提起再審之訴，並聲明：原判決廢棄、再審被告在第一
    審、第二審之訴均駁回。
二、按再審之訴顯無再審理由者，得不經言詞辯論，以判決駁回
    之，民事訴訟法第502條第2項定有明文。而所謂顯無再審理
    由，係指針對再審原告所主張之再審原因，無須另經調查辯
    論，即可判定其不足以動搖原確定判決所為判斷結果而言。
    故同一待證事項如在前訴訟程序中業已調查明確，且經受訴
    法院根據該項調查結果達成實體上之法律判斷，縱令就該待
    證事項另有其他未經斟酌之證據方法，亦不容當事人執是提
    起再審之訴，求依再審程序更為無益之調查。本件再審原告
    主張原確定判決有民事訴訟法第496條第1項第1款至第5款、
    第9款、第13款、第497條、第498條及第500條之再審事由，
    惟查：
  (一)按適用法規顯有錯誤者，得以再審之訴對於確定終局判決聲
    明不服，民事訴訟法第496條第1項第1款亦有明文。而所謂
    「適用法規顯有錯誤」者，係指確定裁判所適用之法規顯然
    不合於法律規定，或與司法院現尚有效及大法官會議之解釋
    ，或最高法院尚有效之判例顯然違反者，或消極的不適用法
    規，顯然影響判決者而言，不包括認定事實錯誤、漏未審酌
    證據、取捨證據失當及裁判不備理由之情形在內，司法院大
    法官釋字第177號解釋、最高法院60年台再字第170號、63年
    台上字第880號判例參照。本件再審原告雖指摘再審被告未
    能提供再審原告每一筆消費項目之簽名簽單，顯然未盡舉證
    之責，且已銷毀前開消費簽單表示再審被告自願放棄債權，
    及再審原告已停卡、未消費，已屬一般債權，再審被告不得
    再要求20％利息等事項為由，認本院99年度簡上字第383號
    民事判決適用法規顯有錯誤云云，然原審於綜合調查再審被
    告所提信用卡申請書、帳務明細、月結單等件，認定再審原
    告於收受再審被告所寄交之每期消費交易對帳單後並未提出
    異議，且陸續清償本息，而認再審原告所為之主張不可採，
    並無違反民事訴訟法第277條前段之情事。又再審被告於原
    審請求再審原告返還之消費借貸款係停卡前再審原告所為之
    消費，則原審參酌停卡前兩造所簽訂之信用卡申請書暨約定
    書，而認再審被告所為之利息請求均依兩造所為之約定，且
    未逾法定最高利率年息20％限制，亦無顯失公平之情形，其
    認事用法並無違誤，且此為原審認定事實職權之行使，揆之
    上開規定，自無適用法規顯有錯誤之可言。至再審原告所提
    行政院金融監督管理委員會銀行局銀局(四)第00000000000號
    函，僅為行政主管機關所為政策性之宣示，而另案臺灣臺北
    地方法院97年度訴字第3802號之民事判決，非屬法規或司法
    院之解釋、判例，並無拘束原審之效力。是再審原告主張原
    確定判決適用法規錯誤，顯不足取。
  (二)再審原告復稱原確定判決有民事訴訟法第496條第1項第2款
    至第5款、第9款、第13款、第497條、第498條及第500條等
    之再審事由，惟按提起再審之訴，應依民事訴訟法第501條
    第1項第4款表明再審理由，及關於再審理由並遵守不變期間
    之證據，此為必須具備之程式。所謂表明再審理由，必須指
    明確定判決有如何合於法定再審事由之具體情事始為相當，
    倘僅泛言有何條款之再審事由，而無具體情事者，仍難謂已
    合法表明再審事由。既未合法表明再審事由，即為無再審之
    事由，性質上無庸命其補正，最高法院61年台再字第137號
    判例意旨參照。而民事訴訟法第496條第1項第2款所謂判決
    理由與主文顯有矛盾，係指判決依據當事人主張之事實，認
    定其請求或對造抗辯為有理由或無理由，而於主文為相反之
    諭示，且其矛盾為顯然者而言，最高法院80年台再字第130
    號判例參照。民事訴訟法第496條第1項第3款所謂法院組織
    不合法，係指合議庭之案件不依照法定人數出席審判，或參
    與判決之法官未列席言詞辯論等而言，最高法院88年台上字
    第2397號判決意旨參照。所謂法官與當事人有嫌怨，足認其
    執行職務有偏頗之虞，而得聲請其迴避者，既非法官應自行
    迴避之原因，且尚未經裁定避避，即與民事訴訟法第496條
    第1項第4款所謂「依法律或裁判應迴避之推事參與裁判」情
    形不符，不足為再審之事由，最高法院79年台聲字第11號裁
    定意旨參照。依民事訴訟法第496條第1項第5款之規定提起
    再審之訴者，應僅限於代理權欠缺之一造當事人始得為之。
    再審原告以原確定判決有再審被告未經合法代理及認定事實
    有錯誤為由，提起再審之訴，最高法院70年台再字第262號
    判決意旨參照。民事訴訟法第496條第1項第9款所載，為判
    決基礎之證物係偽造或變造者，固得為再審理由。但此種偽
    造變造之情形，應以宣告有罪之判決已確定，或其刑事訴訟
    不能開始或續行非因證據不足者為限，否則即非合於法定之
    要件，最高法院50年裁字第48號判例意旨參照。民事訴訟法
    第496條第1項第13款所謂發見未經斟酌之證物者，係指該項
    證物在前訴訟程序中即已存在，而當事人不知其存在或不能
    予以使用，現始發現或得使用者而言，並以如經斟酌可受較
    有利益之裁判者為限。但在判決前如已主張其事由或已提出
    其證物者，則不得更據以提起再審之訴，最高法院62年判字
    第579號判例意旨參照。依第466條不得上訴於第三審法院之
    事件，其經第二審確定之判決，如就足影響於判決之重要證
    物，漏未斟酌，亦得提起再審之訴，民事訴訟法第497條定
    有明文。所謂之重要證物漏未斟酌者，係指前程序第二審言
    詞辯論終結前，已經存在並已為聲明之證據，而第二審並未
    認為不必要，竟忽略而未予調查，或雖調查而未就其調查之
    結果說明其取捨之理由，如已在確定判決理由中說明不為調
    查或取捨之理由，即屬已加斟酌，不得據為再審理由。然查
    本件再審原告所陳，揆諸上揭說明，均未敘明原確定判決有
    如何合於再審事由之具體情事，倘僅泛言有何條款之再審事
    由，而無具體情事，自難謂已合法表明再審事由，
  (三)綜上所述，再審原告主張原確定判決有民事訴訟法第496條
    第1項第1至5款、第9款、第13款及第497條、第498條、第
    500條所定之再審事由，均屬無據，其指摘原確定判決不當
    ，求予廢棄改判，顯無理由，爰依民事訴訟法第502條第2項
    之規定，不經言詞辯論，逕予判決駁回。
三、據上論結，本件再審之訴顯無理由。依民事訴訟法第502條
    第2項、第78條，判決如主文。
中    華    民    國   100    年    1     月    7     日
                民事第五庭    審判長法  官  薛中興
                                    法  官  羅月君
                                    法  官  宣玉華
以上正本係照原本作成
不得上訴
中    華    民    國   100    年    1     月     9    日
                                      書記官  謝梅琴